【裁判字號】    98,台上,5655
【裁判日期】    981001
【裁判案由】    毀損建築物
【裁判全文】
最高法院刑事判決            九十八年度台上字第五六五五號
上  訴  人  甲○○
            乙○○
共      同
選任辯護人  呂傳勝律師
上列上訴人等因毀損建築物案件，不服台灣高等法院台中分院中
華民國九十六年四月九日第二審判決（九十四年度上訴字第二六
七二號，起訴案號：台灣台中地方法院檢察署九十二年度偵字第
一三二六三、一六五一０、一七一七三號），提起上訴，本院判
決如下：
    主  文
上訴駁回。
    理  由
按刑事訴訟法第三百七十七條規定，上訴於第三審法院，非以判
決違背法令為理由，不得為之。是提起第三審上訴，應以原判決
違背法令為理由，係屬法定要件。如果上訴理由書狀並未依據卷
內訴訟資料，具體指摘原判決不適用何種法則或如何適用不當，
或所指摘原判決違法情事，顯與法律規定得為第三審上訴理由之
違法情形，不相適合時，均應認其上訴為違背法律上之程式，予
以駁回。本件原判決依憑上訴人甲○○、乙○○供稱有與告訴人
丙○○、黃建圖談判，在警局以新台幣（下同）十七萬元達成和
解，甲○○有僱工拆除房屋三樓加強磚造及四樓鐵架烤漆板陳述
，共同被告陳美樺、賴陳古畫（均經原審判處有期徒刑五月確定
）供述，告訴人二人、黃建圖之指訴，證人蘇慶祥、梁國賓之證
述，卷附錄音光碟、勘驗筆錄、民事執行卷證、現場照片、違章
建築查報單、切結書、檢舉書、台中市工務局函、相關違章建築
拆除結案卷宗等證據資料，認上訴人等有其事實欄內所載之毀損
建築物犯行，已詳述所憑之證據與認定理由。因而撤銷第一審關
於上訴人等之科刑判決，認上訴人等所為應成立刑法第三百五十
三條第一項之毀損建築物罪及刑法第三百四十六條第三項、第一
項之恐嚇取財未遂罪，仍依想像競合犯、修正前刑法牽連犯之規
定，從一重均論處上訴人甲○○、乙○○共同意圖為自己不法之
所有，以恐嚇使人將本人之物交付未遂罪刑（恐嚇取財部分不得
上訴，詳後述）。從形式上觀察，並無足以影響判決結果之違法
情形存在。上訴意旨均略稱：未辦保存登記之違章建築不在抵押
權登記範圍內，屬上訴人甲○○所有，亦不在法院拍賣及點交範
圍內，依租賃關係由買受人即告訴人宋素娟、黃建圖繼受取得法
理，其既均拒絕依租約內容給付六十萬元，甲○○另依租約約定
將所有違建拆除，自無不法；乙○○與甲○○既未事前同謀，亦
未參與犯罪行為之實行，自不負共同正犯之責，原判決遽以認定
上訴人等有罪，顯有法律適用不當之情；又上訴人等聲請向台灣
省土木技師公會聲請鑑定拆除三、四樓違建是否會同時導致一、
二樓部分毀損而致不堪使用，原審均未予調查，有應於審判期日
調查之證據未予調查之違法云云。惟查：犯罪事實之認定，證據
之取捨及其證明力如何，乃事實審法院自由判斷之職權行使，如
其取捨不違背經驗法則與論理法則，即不得指為違法，而據為上
訴第三審之理由。原判決已敘明上訴人等因丙○○、黃建圖拒絕
給付六十萬元違建費用補貼心生不滿，共同基於毀損之犯意聯絡
，推由甲○○僱工接續拆除一樓涼棚、四樓鐵架烤漆、三樓加強
磚造違建部分，足生損害於宋素娟、黃建圖之犯行。併敘明上揭
增建違章建築，已附合於系爭房屋，而成為該房屋重要部分，屬
於房屋所有權人所有，上訴人自始即未取得該部分所有權，建物
既經原審民事拍定，並由拍定人宋素娟、黃建圖於九十二年四月
二十四日取得所有權，上訴人等後續所拆除違建部分，即屬他人
所有建物，上訴人等拆除增建部分之行為，已使建築物一部分失
其效用，及乙○○自承九十二年四月十一日向台中市政府工務局
所提出檢舉函，其中所蓋印章為其所有，既早在協調當日即提出
檢舉函，並要求賴陳古畫、陳美樺前來參與協商，復參與整個協
調過程，與上訴人甲○○提出須補貼違章建築費用，否則即請工
務局派員拆除之恐嚇方式不僅相同，且上訴人乙○○亦不為反對
之表示，顯見上訴人等就毀損建築物部分，有犯意聯絡及行為之
分擔等情之理由稽詳，原判決因認上訴人等犯行明確，所為論斷
，符合論理法則且不違背社會經驗之合理判斷，並無判決違法情
形存在。原判決另說明上訴人等拆除增建部分之行為，已使建築
物一部分失其效用，認無再送台灣省土木技師公會鑑定必要，於
理由內陳述已明，亦難認有應於審判期日調查之證據而未予調查
之違法。其餘上訴意旨，仍執陳詞，就原審取捨證據與判斷其證
明力之適法行使，及判決內已明白論斷之事項，任意指摘為違法
，均非適法之上訴第三審理由。其就毀損建築物部分上訴違背法
律上之程式，應予駁回。上訴人等所犯與前述毀損建築物罪有牽
連犯關係之恐嚇取財未遂罪部分，核屬刑事訴訟法第三百七十六
條第六款所列不得上訴第三審法院之案件，毀損建築物部分之上
訴既非合法，本院自無從依審判不可分原則，併為實體上裁判，
該部分之上訴自非法之所許，應併予駁回。
據上論結，應依刑事訴訟法第三百九十五條前段，判決如主文。
中    華    民    國  九十八  年    十    月    一    日
                      最高法院刑事第十一庭
                          審判長法官  石  木  欽
                                法官  洪  佳  濱
                                法官  韓  金  秀
                                法官  段  景  榕
                                法官  周  煙  平
      本件正本證明與原本無異
                                      書  記  官
中    華    民    國  九十八  年    十    月    九    日
                                                    Ｍ


司法院資訊處製作；財團法人民間司法改革基金會備份。
